---
title: "신용카드 고객이탈 분석"
author: "이은서"
date: "`r Sys.Date()`"
output: html_document
    
---
```{=html}
<style type="text/css">
  body{
  font-size: 15pt;
  font-family: Calibri
}
</style>
```

```{r setup, include=FALSE}
knitr::opts_chunk$set(echo = TRUE)
library(tidyverse)
library(caret)
library(gridExtra)
library(smotefamily)
library(corrplot)
library(rpart)
library(randomForest)
library(caret)
library(pROC)
library(RColorBrewer)
```
# 신용카드 고객이탈분석 모델 개발

## 과제 목표
신용카드 이용 고객 데이터를 활용한 고객 이탈 예측 모델 개발

## 분석결과 활용 프로세스
고객 이탈에 있어 어떠한 요소가 크게 작용하는지 분석 후 고객 이탈 방지

## 현황
신규 고객 유입보다는 기존 고객의 이탈을 방지함으로써 고객 수 유지 필요

## 문제점
이탈 고객 분류가 제대로 이루어지지 않아 이탈 가능성이 있는 고객을 제대로 구분해내지 못하는 중

## 분석 주요 내용
1. 이탈 / 비이탈 고객 분류
2. 사용카드 선택에 있어 가장 많은 영향을 끼치는 고객 특성 선정
3. 결과 도출

## 기대효과
- 기존에 분류하지 못했던 숨은 이탈 고객을 분류하여 분류 원인 발견 가능
- 이탈 가능성이 있는 고객의 상황과 이탈 이유를 분석하여 향상된 고객서비스 제공
- 다양한 카드 서비스 제공을 위한 고객 특성 분석 및 희망 서비스 예측 가능

## 필요 데이터
신용카드 고객 데이터


```{r message=FALSE, warning=FALSE, include=FALSE}
df <- read.csv("~/DataAnalysis/성남ICT기업인턴십/코멘토/BankChurners.csv")
df <- df[2:21]
df$Gender <- factor(df$Gender, levels = c("F", "M"))
df$Education_Level <- factor(df$Education_Level, levels = c("College", "Graduate", "High School", "Post-Graduate", "Doctorate", "Uneducated", "Unknown"))
df$Marital_Status <- factor(df$Marital_Status, levels = c("Married", "Single", "Divorced", "Unknown"))
df$Income_Category <- factor(df$Income_Category, levels = c("Less than $40K", "$40K - $60K", "$60K - $80K", "$80K - $120K", "$120K +", "Unknown"))
df$Card_Category <- factor(df$Card_Category, levels = c("Blue", "Silver", "Gold", "Platinum"))
df$label= ifelse(df$Attrition_Flag =="Attrited Customer","1","0") # 라벨 인코딩
df$label = as.factor(df$label)
df = subset(df, select = -c(Attrition_Flag)) # 기존 이탈 분류 컬럼 삭제
```

## 1. 분석 데이터 구성
- 분석 데이터 : 신용카드 고객 데이터 (https://www.kaggle.com/sakshigoyal7/credit-card-df)
- 수집 대상 : 신용카드 고객 10,127명
- 고객번호를 제외한 범주형 변수 6개(이탈 여부, 성별, 부양 가족수, 학력, 결혼 여부, 수입)와 수치형 변수 16개로 구성
- 분석에 이용할 독립변수는 label(이탈 여부)로 선정
- 변수 목록
```{r echo=FALSE, paged.print=TRUE}
colnames(df)
```
- 데이터 명세
```{r echo=FALSE, paged.print=TRUE}
head(df)
```

## 2. EDA
## 데이터 기본통계
```{r echo=FALSE, message=FALSE, warning=FALSE}
summary(df)
```
## 이탈/비이탈 고객 분석
```{r echo=FALSE, fig.height=4, fig.width=6, message=FALSE, warning=FALSE}
knitr::kable(xtabs(~ label, df))
ggplot(df, aes(label)) + geom_bar() + theme_classic() + labs(title = "고객 이탈/비이탈 분석", x = '이탈 여부 (0: 비이탈, 1: 이탈)')
```

- 이탈 고객 1627명, 비이탈 고객 8500명, 전체 고객수의 16%가 이탈고객으로 데이터의 불균형이 보여짐
-> 이후 SMOTE를 통한 데이터 불균형 핸들링 진행

## 범주형 변수 분석
### 인구통계학적 특징 분석
```{r echo=FALSE, fig.height=5, fig.width=10, message=FALSE, warning=FALSE}
p1 <- ggplot(df, aes(Gender)) + geom_bar() + theme_classic() + labs(x = "성별", title = "고객 성별 분석")
p2 <- ggplot(df, aes(Customer_Age, ..density.., fill = Gender)) + geom_histogram() + theme_classic() + labs(title = "고객 연령대 분포", x = "연령")
p3 <- ggplot(df, aes(Dependent_count)) + geom_bar(fill = brewer.pal(6, "Set3")) + theme_classic() + labs(title = "고객 부양가족수 분석", x = "부양가족수")
grid.arrange(p1, p2, p3, ncol=3)
```

1. 여성 고객이 남성 고객보다 많음
2. 연령대는 20대부터 70대까지 골고루 분포, 가장 많은 연령대는 40대
3. 부양가족수는 평균 2.3명

```{r echo=FALSE, fig.height=7, fig.width=7, message=FALSE, warning=FALSE}
p4 <- df %>% mutate(Education_Level = reorder(Education_Level, Education_Level, length)) %>% ggplot(aes(Education_Level)) + geom_bar(fill = brewer.pal(7, "Set3")) + theme_classic() + labs(title = "고객 학력 분석", x = "학력") + coord_flip()
p5 <- df %>% mutate(Marital_Status = reorder(Marital_Status, Marital_Status, length)) %>% ggplot(aes(Marital_Status)) + geom_bar(fill = brewer.pal(4, "Set3")) + theme_classic() + labs(title = "고객 결혼 여부 분석", x = "결혼 여부") + coord_flip()
p6 <- ggplot(df, aes(Income_Category)) + geom_bar(fill = brewer.pal(6, "Set3")) + theme_classic() + labs(title = "고객 수입 수준 분석", x = "수입") + coord_flip()
p7 <- ggplot(df, aes(label)) + geom_bar(fill = brewer.pal(8, "Set3")) + theme_classic() + labs(title = "보유 카드 종류 분석", x = "카드 종류") + facet_wrap(~ Card_Category, scales = "free_y")
grid.arrange(p4, p5, p6, p7, ncol=2, nrow=2)
```

1. 고객의 학력은 대졸자가 가장 많음
2. 고객의 결혼 여부는 기혼이 가장 많음
3. 4만 달러 이하의 수입 수준의 고객 수가 가장 많음
4. 보유 카드 대비 플래티넘에서의 고객 이탈이 가장 많음음

### 수치형 변수 분석

- 이탈 고객이 비이탈 고객보다 카드 이용 구매 횟수, 카드 이용 중 카드사 연락 횟수, 카드 이용 한도, 리볼빙 한도, 총 결제량과 횟수, 평균 카드 활용 비율이 낮음
-> 이탈 고객의 이탈 원인에 있어 뚜렷한 원인 한 가지만 있는 것이 아닌 여러 복합적인 원인이 있는것으로 예상

```{r echo=FALSE, message=FALSE, warning=FALSE}
a1 <- ggplot(df, aes(y=Months_on_book)) + geom_boxplot(aes(fill=label)) + theme_classic()
a2 <- ggplot(df, aes(Months_on_book, ..density..)) + geom_histogram(aes(fill = label)) + geom_density(color = "blue") + 
theme_classic()
grid.arrange(a1, a2)
```

- 이탈 고객과 비이탈 고객의 은행 가입기간에는 큰 차이가 없음

```{r echo=FALSE, message=FALSE, warning=FALSE}
b1 <- ggplot(df, aes(y=Total_Relationship_Count)) + geom_boxplot(aes(fill=label)) + theme_classic()
b2 <- ggplot(df, aes(Total_Relationship_Count, ..density..)) + geom_histogram(aes(fill = label)) + geom_density(color = "blue") + theme_classic()
grid.arrange(b1, b2)
```

- 이탈 고객의 카드 이용 구매 횟수가 비이탈 고객보다 적음

```{r echo=FALSE, message=FALSE, warning=FALSE}
c1 <- ggplot(df, aes(y=Months_Inactive_12_mon)) + geom_boxplot(aes(fill=label)) + theme_classic()
c2 <- ggplot(df, aes(Months_Inactive_12_mon, ..density..)) + geom_histogram(aes(fill = label)) + geom_density(color = "blue") + theme_classic()
grid.arrange(c1, c2)
```

- 이탈 고객의 비활동(카드 비이용) 기간은 비이탈 고객보다 긺

```{r echo=FALSE, message=FALSE, warning=FALSE}
d1 <- ggplot(df, aes(y=Contacts_Count_12_mon)) + geom_boxplot(aes(fill=label)) + theme_classic()
d2 <- ggplot(df, aes(Contacts_Count_12_mon, ..density..)) + geom_histogram(aes(fill = label)) + geom_density(color = "blue") + theme_classic()
grid.arrange(d1, d2)
```

- 이탈 고객의 카드 이용 중 카드사 연락 횟수가 비이탈 고객보다 많음

```{r echo=FALSE, message=FALSE, warning=FALSE}
e1 <- ggplot(df, aes(y=Credit_Limit)) + geom_boxplot(aes(fill=label)) + theme_classic()
e2 <- ggplot(df, aes(Credit_Limit, ..density..)) + geom_histogram(aes(fill = label)) + geom_density(color = "blue") + theme_classic()
grid.arrange(e1, e2)
```

- 이탈 고객의 카드 이용 한도가 비이탈 고객보다 낮음

```{r echo=FALSE, message=FALSE, warning=FALSE}
f1 <- ggplot(df, aes(y=Total_Revolving_Bal)) + geom_boxplot(aes(fill=label)) + theme_classic()
f2 <- ggplot(df, aes(Total_Revolving_Bal, ..density..)) + geom_histogram(aes(fill = label)) + geom_density(color = "blue") + theme_classic()
grid.arrange(f1, f2)
```

- 이탈 고객의 리볼빙 한도가 비이탈 고객보다 낮음

```{r echo=FALSE, message=FALSE, warning=FALSE}
g1 <- ggplot(df, aes(y=Total_Trans_Amt)) + geom_boxplot(aes(fill=label)) + theme_classic()
g2 <- ggplot(df, aes(Total_Trans_Amt, ..density..)) + geom_histogram(aes(fill = label)) + geom_density(color = "blue") + theme_classic()
h1 <- ggplot(df, aes(y=Total_Trans_Ct)) + geom_boxplot(aes(fill=label)) + theme_classic()
h2 <- ggplot(df, aes(Total_Trans_Ct, ..density..)) + geom_histogram(aes(fill = label)) + geom_density(color = "blue") + theme_classic()
grid.arrange(g1, g2)
grid.arrange(h1, h2)
```

- 이탈 고객의 총 결제량과 횟수가 비이탈 고객보다 적음

```{r echo=FALSE, message=FALSE, warning=FALSE}
i1 <- ggplot(df, aes(y=Avg_Utilization_Ratio)) + geom_boxplot(aes(fill=label)) + theme_classic()
i2 <- ggplot(df, aes(Avg_Utilization_Ratio, ..density..)) + geom_histogram(aes(fill = label)) + geom_density(color = "blue") + theme_classic()
grid.arrange(i1, i2)
```

- 이탈 고객의 평균 카드 활용 비율이 비이탈 고객보다 적음

## 3. 변수간 상관관계
```{r echo=FALSE, fig.height=6, fig.width=9, message=FALSE, warning=FALSE, paged.print=TRUE}
cor <- cor(df[c(8:19)], method = "pearson")
corrplot(cor, method = "number", type = "lower", tl.col = "black", tl.srt = 45)
```

- 총 리볼빙 한도와 평균 활용 비율의 상관계수 : 0.61, 총 거래 양과 총 거래 횟수의 상관계수: 0.81
- 그 외 변수간 상관관계는 크게 나타나지 않음
 
## 4. 분석 모델 개발
### 1. 데이터 불균형 처리 및 분할
```{r echo=TRUE, message=FALSE, warning=FALSE}
# 라벨인코딩
df$Gender <- as.numeric(df$Gender)
df$Education_Level <- as.numeric(df$Education_Level)
df$Marital_Status <- as.numeric(df$Marital_Status)
df$Income_Category <- as.numeric(df$Income_Category)
df$Card_Category <- as.numeric(df$Card_Category)

# 데이터 분할 (7:3)
df <- mutate_all(df, function(x) as.numeric(as.character(x)))
trainIndex <- createDataPartition(df$label, p = 0.70, list = F)
train <- df[trainIndex,]
test <- df[-trainIndex,]
```
```{r echo=TRUE, message=FALSE, warning=FALSE}
# SMOTE를 이용한 데이터 불균형 처리
train.smote <- SMOTE(train[1:19], train$label, K=5)
train.smote <- train.smote$data
train.smote$class<-factor(train.smote$class)
```

### 2. 분류 모델링 및 평가
#### 로지스틱 회귀모형
```{r echo=TRUE, message=FALSE, warning=FALSE}
library(e1071)
model1= glm(class ~., data=train.smote, family = "binomial")
step(model1, direction = "backward")
```
```{r echo=TRUE, message=FALSE, warning=FALSE}
fitmodel=glm(formula = class ~ Gender + Dependent_count + Education_Level + 
    Marital_Status + Card_Category + Months_on_book + Total_Relationship_Count + 
    Months_Inactive_12_mon + Contacts_Count_12_mon + Total_Revolving_Bal + 
    Total_Amt_Chng_Q4_Q1 + Total_Trans_Amt + Total_Trans_Ct + 
    Total_Ct_Chng_Q4_Q1, family = "binomial", data = train.smote)
summary(fitmodel)
```

```{r echo=TRUE, message=FALSE, warning=FALSE}
anova(fitmodel, test = "Chisq")
```
```{r echo=TRUE, message=FALSE, warning=FALSE}
pred <- predict(fitmodel, test, type="response")
pred1 = rep(0,2531)
pred1[pred>0.2] = 1
```

```{r echo=TRUE, message=FALSE, warning=FALSE}
cmlr = confusionMatrix(as.factor(pred1), as.factor(test$label), positive="1")
round(cmlr$byClass["F1"], 4)
roc_lr2 = roc(test$label, pred1, plot=TRUE, print.auc=TRUE)
```

#### 의사결정나무
```{r echo=TRUE, message=FALSE, warning=FALSE}
mt = rpart(class ~., data=train.smote, method = "class")
plotcp(mt)
```

```{r echo=TRUE,  fig.height=5, fig.width=8,message=FALSE, warning=FALSE}
mt_prune = prune(mt,cp=0.036)
library(rpart.plot)
prp(mt_prune, type = 4, extra = 2)
```

```{r echo=TRUE, message=FALSE, warning=FALSE}
printcp(mt_prune)
mt_prune$variable.importance
```

```{r echo=TRUE, message=FALSE, warning=FALSE}
tree.p = predict(mt_prune, test, type = "class")
cmt = confusionMatrix(tree.p, as.factor(test$label), positive ="1")
round(cmt$byClass["F1"], 4)
```

```{r echo=TRUE, message=FALSE, warning=FALSE}
test$tp1= tree.p
roc_t= roc(response= test$label, predictor = factor(test$tp1, ordered=TRUE), plot=TRUE, print.auc=TRUE)
```

#### 랜덤포레스트
```{r echo=TRUE, message=FALSE, warning=FALSE}
trControl <- trainControl(method = "cv",
    number = 10,
    search = "grid")
```
```{r echo=TRUE, message=FALSE, warning=FALSE}
set.seed(1234)
rf1 = train(class ~ .,data=train.smote, method="rf",metric ="Accuracy",trControl = trControl)
print(rf1)
```
```{r echo=TRUE, message=FALSE, warning=FALSE}
plot(rf1)
```
```{r echo=TRUE, message=FALSE, warning=FALSE}
varImp(rf1)
```
```{r echo=TRUE, message=FALSE, warning=FALSE}
rfpred = predict(rf1, test)
cmrf = confusionMatrix(rfpred, as.factor(test$label), positive="1"); cmrf
```
```{r echo=TRUE, message=FALSE, warning=FALSE}
round(cmrf$byClass["F1"], 4)
```
```{r echo=TRUE, message=FALSE, warning=FALSE}
test$rfp= rfpred
roc_rf= roc(response= test$label, predictor = factor(test$rfp, ordered=TRUE), plot=TRUE, print.auc=TRUE)
```

#### XGBoost
```{r echo=TRUE, message=FALSE, warning=FALSE}
```


